臺灣高等法院臺南分院刑事判決
111年度上訴字第428號
上  訴  人  臺灣臺南地方檢察署檢察官
被      告  劉莉慧


選任辯護人  田雅文律師（法扶律師）
上列上訴人因被告毒品危害防制條例案件，不服臺灣臺南地方法
院110年度訴字第581號中華民國111年1月6日第一審判決（起訴
案號：臺灣臺南地方檢察署110年度營偵字第208號、第680號）
，提起上訴，本院判決如下：
    主  文
上訴駁回。
    理  由
一、公訴意旨略以：被告甲○○與乙○○（另行審結）意圖營利，基
    於共同販賣第二級毒品之犯意聯絡，由丙○○以行動電話與被
    告甲○○聯絡，雙方約定交易地點，乙○○即於民國109年11月2
    2日19時許，駕車搭載被告甲○○前往臺南市○○區○○里○○路000
    巷00號丙○○住處，由乙○○出面交付第二級毒品甲基安非他命
    1包予丙○○，並收取毒品對價新臺幣（下同）1,000元（即起
    訴書附表一編號2）。因認被告甲○○涉犯毒品危害防制條例
    第4條第2項之販賣第二級毒品罪嫌。
二、按犯罪事實依證據認定之，無證據不得認定犯罪事實；不能
    證明被告犯罪者，應諭知無罪之判決；刑事訴訟法第154條
    第2項、第301條第1項分別定有明文。次按，認定不利於被
    告之事實須依積極證據，苟積極證據不足為不利於被告事實
    之認定，即應為有利被告之認定，更不必有何有利之證據；
    犯罪事實之認定，應憑證據，如無相當之證據，或證據不足
    以證明，自不得以推測或擬制之方法，以為裁判之基礎（最
    高法院30年上字第816號、40年台上字第86號判決意旨參照
    ）。又按檢察官就被告犯罪事實，應負舉證責任，並指出證
    明之方法，亦為刑事訴訟法第161條第1項所明定。因此，檢
    察官對於起訴之犯罪事實，應負提出證據及說服之實質舉證
    責任，倘其所提出之證據，不足為被告有罪之積極證明，或
    其指出證明之方法，無從說服法院以形成被告有罪之心證，
    基於無罪推定之原則，自應為被告無罪判決之諭知（最高法
    院92年台上字第128號判決意旨參照）。再按刑事訴訟法第1
    56條第2項規定：被告或共犯之自白，不得作為有罪判決之
    唯一證據，仍應調查其他必要之證據，以察其是否與事實相
    符。其立法旨意乃在防範被告或共犯自白之虛擬致與真實不
    符，故對自白在證據上之價值加以限制，明定須藉補強證據
    以擔保其真實性。所稱共犯除共同正犯、教唆犯、幫助犯外
    ，尚包括必要共犯（含對向犯，如貪污、選舉賄賂、販賣毒
    品等罪）。蓋對向性共犯間，因訴訟上之利害關係相反，為
    免其為偵查機關誘導、嫁禍他人或邀輕典而虛偽陳述之可能
    ，自應有足以令人確信為真實之補強證據，其自白始得資為
    不利於其他共犯之犯罪證據。而所謂補強證據，係指除該自
    白本身之外，其他足以證明該自白之犯罪事實確具有相當程
    度真實性之證據而言，雖所補強者，非以事實之全部為必要
    ，但亦須因補強證據之質量，與自白之相互利用，足使犯罪
    事實獲得確信者，始足當之（最高法院102年度台上字第157
    3號判決意旨參照）。
三、公訴意旨認被告甲○○涉犯毒品危害防制條例第4條第2項之販
    賣第二級毒品罪嫌，無非係以被告甲○○之供述、證人即同案
    被告乙○○之證述、證人丙○○之證述、門號0000000000號與00
    00000000號於109年11月22日之通訊監察譯文為其論據。訊
    據被告甲○○固坦承於109年11月22日16時54分許，丙○○以門
    號0000000000號行動電話撥打乙○○所持用門號0000000000號
    行動電話，係由其接聽，並於同日19時許，搭乘乙○○所駕自
    小客車一同前往丙○○住處等情不諱，惟堅詞否認有何販賣第
    二級毒品之犯行，辯稱：我接電話時，並不知道丙○○是要聯
    繫購買毒品，也不知道乙○○於109年11月22日至丙○○住處是
    要交易毒品，且到丙○○住處時，我並沒有下車。當天我們是
    從高雄回關廟的老家，去探望乙○○的父母親及小孩等語。辯
    護人為被告甲○○亦辯護稱：被告甲○○為乙○○之女友，於乙○○
    休息時先行代接來電，應屬日常之中性行為。復被告甲○○回
    覆丙○○稱：「你確定要有」的意思，乃係再次確認丙○○邀約
    乙○○之時間地點，並非係向丙○○販賣毒品之意思表示，且倘
    被告甲○○與乙○○共同販賣毒品，則丙○○大可向被告甲○○購買
    即可，何須請被告甲○○轉達要找乙○○？又於109年11月22日
    下午，乙○○到丙○○住家時，被告甲○○並沒有下車，亦未見到
    乙○○與丙○○之毒品交易過程，且依卷內證據無法認定被告甲○○對於毒品的交易是知悉且有助益，故應為被告甲○○無罪之
    諭知等語。
四、經查，被告甲○○於109年11月22日16時54分許，確有接聽丙○○上開來電，並搭乘乙○○所駕自小客車一同前往丙○○住處等
    情，業據被告甲○○坦承不諱，復經證人即同案被告乙○○（臺
    灣臺南地方檢察署110年度營偵字第208號卷一《下稱偵1卷》
    第23-24、177、204-205頁）、證人丙○○（臺灣臺南地方檢
    察署110年度營偵字第208號卷二《下稱偵2卷》第13-15、91-9
    2頁）於警詢、偵查時證述屬實，且有乙○○申辦之門號00000
    00000號通聯調閱查詢單1份（偵1卷第37頁）、丙○○持用之
    門號0000000000號通聯調閱查詢單1份（偵2卷第31頁）、乙○○與丙○○於109年11月22日之通訊監察譯文1份（偵1卷第41
    頁）、原審110年11月10日勘驗筆錄1分（原審1卷第273-274
    頁）附卷可稽。是此部分事實，堪信為真實。
五、又查：　　
　㈠證人即同案被告乙○○於警詢、偵查時證稱：丙○○打電話給我
    詢問有無毒品可以交易，當時我在睡覺，由甲○○接聽電話，
    轉知丙○○要找我，我跟甲○○說我等一下過去，所以甲○○代我
    說要過去找他。109年11月22日這1通電話是我在睡覺的時候
    ，甲○○把我叫醒說福仔要找我，我跟甲○○說好，我等一下會
    去找丙○○。我睡醒後去丙○○家才知道他要買毒品。我是在丙○○住處的客廳與丙○○交易，他跟我買1,000元的甲基安非他
    命，裝成1包，是一手交錢一手交貨等語(偵1卷第177、204-
    205頁)。依據證人乙○○上開證述，被告甲○○接聽丙○○所撥打
    電話，僅係將丙○○欲找乙○○的訊息轉達乙○○，亦即傳話的內
    容只是要乙○○去找丙○○，並未涉及丙○○要向乙○○購買毒品之
    訊息；且被告甲○○僅是陪同乙○○前往丙○○住處，而由乙○○自
    行與丙○○進行毒品交易，被告甲○○不知亦未參與毒品交易行
    為。從而，被告甲○○辯稱：並不知道丙○○打電話來是要購買
    毒品，且不知亦未參與乙○○與丙○○之毒品交易等語，並非無
    稽。
　㈡辯護人主張公訴意旨提出之109年11月22日通訊監察譯文內容
    （偵1卷第41頁）與實際錄音內容不相符合，而經原審於110
    年11月10日當庭勘驗109年11月22日之通訊監察譯文內容，
    勘驗結果如下：
　　丙○○：喂。
　　甲○○：嘿。
　　丙○○：珽仔。
　　甲○○：喂。
　　丙○○：喂，珽仔
　　甲○○：你哪裡找？
　　丙○○：我福仔。
　　甲○○：蛤？
　　丙○○：福仔喔。
　　甲○○：福仔喔。
　　丙○○：阿伊有辦法聽電話嗎？
　　甲○○：有阿，他等下就過去了，你跟他說，我拿給他聽。乙○○：不用了。
　　甲○○：他說不用了，他等一下過去。
　　丙○○：我等下要過去朋友那邊，不在阿。
　　甲○○：不在怎樣？
　　丙○○：你叫他明天中午去我工廠。
　　乙○○：好啊好啊。
　　甲○○：明天中午。
　　丙○○：對。
　　甲○○：喔好，你確定要有。
　　乙○○：(聽不清楚）。
　　甲○○：好啊好啊。
　　丙○○：他等一下有要來嗎。
　　乙○○：等一下我過去。
　　甲○○：好，他等下過去。
　　丙○○：好。
　　甲○○：好啊好啊。
　　有原審勘驗筆錄1分（原審1卷第273-274頁）在卷可考。
  ㈢觀之上開對話內容，被告甲○○係對丙○○稱：「你確定要有」
    等語，然究竟「要有」什麼？被告甲○○並未說完，則其實際
    上意指為何，僅能依前言後語來推敲。依被告甲○○稱「你確
    定要有」之前、後對話，丙○○並無隻字片語提及毒品交易之
    種類或價金，而是被告甲○○向丙○○表示乙○○等一下要去丙○○
    住處，丙○○隨即表示待會不在家，並請被告甲○○轉達要乙○○
    「明天中午去工廠」，被告甲○○才接著說：「你確定要有」
    等語，故所謂「你確定要有」的意思應為「你明天中午確定
    要有在工廠」之義。又證人丙○○於原審時亦證述：當時甲○○
    說「你確定要有」的意思是說我人要有在那邊，因為我原本
    都不在那邊，他過來都找不到人，他的意思就是要有的話，
    就是我人要有在那邊等語(原審1卷第319頁)。從而，辯護人
    辯稱：被告甲○○回覆丙○○：「你確定要有」之意思，乃係再
    次確認丙○○邀約乙○○之時間地點等語，應屬有據。至於證人
    丙○○雖於偵查時證稱：（本次通話中「好，你確定要有」是
    何人對你所說？是何意思？）是乙○○的女友對我說的，他是
    要確定我身上有錢可以付買毒品的錢。（甲○○講「好你確定
    要有」的話，代表有，代表也知道你要跟乙○○購買毒品，對
    吧？) 對，是這樣沒錯等語（偵2卷第15、92頁)，然此實屬
    證人丙○○個人臆測之詞，且與上開譯文對話內容不符，尚難
    以此作為不利被告甲○○認定之依據。
　㈣又證人丙○○雖於警詢時證稱：(109年11月22日16時54分32秒
    ，你持用之行動電話門號0000000000與乙○○《綽號欽仔》所使
    用之門號0000000000號，雙方通話内容之譯文及播放譯文音
    檔通話內容用意為何？)是我本人與乙○○和他女友《即甲○○》
    的對話。這是我打給乙○○要購買甲基安非他命毒品的意思。
    通話當時是乙○○女友接聽的，當時他旁邊的男生是乙○○。上
    述通話結束後，於109年11月22日19時許，乙○○開白色自小
    客《不知車牌》載他女友甲○○《副駕駛座》到達我家《臺南市○○
    區○○里○○路000巷00號》，我拿1,000元交付給乙○○，乙○○收
    到錢後，就直接從手裡拿1包甲基安非他命毒品給我，重量
    不知道，完成毒品交易後，他們就離開等語(偵2卷第13、14
    頁)。且於偵查時證陳：109年11月22日16時54分許，000000
    0000與0000000000間通訊監察譯文這是我跟乙○○的通話，我
    打電話給他，是甲○○幫乙○○接電話、傳話。我是要向乙○○買
    毒品，這次有毒品交易，地點在我家，時間在109年11月22
    日19時許，乙○○開白色雅哥轎車載甲○○來我住處，我聽到車
    子停的聲音知道他們來了，就會自己出來。他們2人一同到
    我家的客廳内，乙○○拿甲基安非他命、重量不詳的1包給我
    ，我拿現金1,000元給乙○○，拿完後我們在客廳聊一下天，
    他們才離開。有時候乙○○在休息，甲○○就會幫他接電話，之
    前就有這樣的情形了等語(偵2卷第91、92頁)。然查：
　⒈被告甲○○於接電話時稱「好你確定要有」等語，僅是要與丙○○確認其所在之地點及時間，並未涉及毒品交易事宜，已如
    前述。又證人丙○○雖稱：「甲○○幫乙○○接電話、傳話給乙○○
    」、「有時候乙○○在休息，甲○○就會幫他接電話」等語，然
    被告甲○○傳話的內容，是否即係傳達毒品交易事宜，尚不能
    以此推論得知；且縱認證人丙○○之意，係由被告甲○○代接電
    話，並傳達毒品交易事宜，然尚難僅憑證人丙○○單方之指訴
    ，在無其他證據可資佐證之情形，遽為被告甲○○不利之認定
    。
　⒉證人丙○○偵查時證述：（你們對話中都沒有提到毒品，為何
    知道見面時就是要交易毒品？而且也能知道哪一次要買甲基
    安非他命、哪一次要買海洛因？）我們之前就有講好，不用
    特別講要買毒品。甲基安非他命或海洛因乙○○身上都有，見
    面時我再跟他講要拿甲基安非他命或者海洛因就可以了等語
    （偵2卷第93、94頁），並於原審時證稱：（怎麼知道你要
    買的是什麼毒品，跟多少錢的毒品？）我都見面才會說。（
    所以你打電話給他完全不會提到毒品交易的事情？都是見面
    才說的？）是等語（原審1卷第323頁）。依此，足見丙○○不
    會亦無須在電話中談論毒品交易之具體內容，而是與乙○○見
    面時，始行告知欲購買之毒品種類及價額。從而，被告甲○○
    辯稱：接電話時並不知丙○○欲與乙○○交易毒品等語，並非全
    然無據。
　⒊證人乙○○於偵查時證稱：我開車載甲○○到丙○○住處，我自己
    先進去他家，我與丙○○在他家客廳交易甲基安非他命，是一
    手交錢一手交貨，當時甲○○是在車上，我與丙○○交易完後，
    甲○○才進來丙○○住處，有在客廳聊一下天，我們才離開等語
    （偵1卷第210頁）。又證人丙○○於原審時證述：於109年11
    月22日19時許，是乙○○先進來我家，我交給乙○○1,000元，
    乙○○給我1包甲基安非他命，後來甲○○才進來借廁所，交易
    的過程甲○○並不在場等語（原審1卷第317-318頁）。由此可
    知，乙○○與丙○○於前揭時地進行毒品交易時，被告甲○○並未
    在丙○○住處，亦未參與本次毒品交易甚明。從而，證人丙○○
    於偵查時稱：乙○○與甲○○一同到我家的客廳内，乙○○拿1包
    甲基安非他命給我，我拿現金1,000元給乙○○等語，顯與事
    實相違，核無憑採。
　㈤據上而論，被告甲○○雖於原審聲羈訊問時自白：（對羈押聲
    請書所載犯罪事實有何意見？）沒有意見，我都承認等語（
    偵2卷第405頁）。惟查，被告甲○○於警詢、偵查及原審時均
    否認有與乙○○共同販賣第二級毒品之犯行，且於原審時陳稱
    ：（就本件檢察官認為你涉嫌共同販賣毒品而聲請羈押，那
    時你是跟法官說你要全部承認，你當時是這麼說的？當時為
    何會承認？）那時承認是想說要回家，才說這樣。（為何回
    家要這樣說？）我想說我要在那邊關5年等語（原審1卷第35
    0頁），故被告甲○○是否因恐遭羈押，始為上開自白，尚非
    無疑。又依證人丙○○之證述、及上開通訊監察譯文，僅能證
    明被告甲○○有代接電話，並與丙○○確認時間、地點之行為，
    尚難以之為被告甲○○自白之補強證據。從而，本案既缺乏積
    極（補強）證據，以為證明被告甲○○確有共同販賣第二級毒
    品犯行之狀況下，自難單憑被告甲○○於聲羈時之自白，在無
    其他補強證據之情形下，遽認被告甲○○有公訴意旨所指之販
    賣第二級毒品犯行。再者，本件並無證據可資證明被告甲○○
    知悉乙○○與丙○○間之毒品交易行為，而有所謂幫助之故意，
    亦未為任何便利或助成他人犯罪結果之幫助行為。從而，檢
    察官上訴意旨再以：證人丙○○於警詢、偵查中迭次明確證稱
    ：被告甲○○於109年11月22日19時許，搭乘乙○○駕駛之自小
    客車前往其住處，並一同進入客廳內，由乙○○交付毒品予其
    收受，其同時交付現金1,000元予乙○○，交易結束後在客廳
    稍事聊天後，被告甲○○與乙○○2人才一起離去等語。且證人
    丙○○於原審時亦曾證稱其與乙○○在其住處外面交易毒品時，
    被告甲○○有在場。由上述情形觀之，被告甲○○身為乙○○身邊
    最親密之伴侶，衡情並無不能知悉乙○○有施用毒品及販賣毒
    品謀利之情事，證人丙○○事後於原審審理中翻異前詞，證稱
    ：當時甲○○說「你確定要有」的意思是說我人要有在那邊，
    因為我原本都不在那邊，他過來都找不到人，他的意思就是
    要有的話，就是我人要有在那邊云云，顯然係維護被告甲○○
    而為悖於事實之證述，不足採信，應認證人丙○○於偵查中確
    認通訊監察譯文後，證稱被告甲○○有幫助同案被告乙○○接聽
    毒品交易之電話並代為傳達一情，與實際情形較為相符。縱
    原審認被告甲○○並無與同案被告乙○○共同犯販賣毒品以謀利
    之行為，亦不應率予遽認被告甲○○無幫助同案被告乙○○販賣
    毒品予藥腳丙○○之犯行。原審認為被告甲○○為無罪，認事用
    法，容有違誤等語，指摘原判決不當，核屬無據。
六、綜上所述，公訴意旨就被告甲○○涉犯販賣第二級毒品犯行所
    提出之證據，僅有被告甲○○於偵查時（聲羈）之自白，而證
    人丙○○之證詞及相關通話紀錄，尚無從補強佐證被告甲○○確
    有共同為販賣第二級毒品之犯行。本院審酌公訴人所舉上開
    證據方法，尚未達到通常一般之人均不致有所懷疑，而得確
    信被告甲○○確有其所指販賣第二級毒品犯行之心證程度；此
    外，復無其他積極證據足認被告甲○○有何販賣第二級毒品甲
    基安非他命犯行，揆諸前揭法條及判決意旨，即屬不能證明
    被告甲○○犯罪，自應為被告甲○○無罪之諭知。
七、原審為被告甲○○無罪之判決，其認事用法，核無違誤。檢察
    官上訴意旨以前揭情詞指摘原判決不當，為無理由，應予駁
    回。
據上論斷，應依刑事訴訟法第368條，判決如主文。
本案經檢察官蔡宜玲提起公訴，檢察官盧駿道提起上訴，檢察官
劉榮堂到庭執行職務。
中　　華　　民　　國　　111 　年　　6 　　月　　23　　日
                  刑事第三庭    審判長法　官  陳連發
                                      法　官  何秀燕
                                      法　官  洪榮家
以上正本證明與原本無異。
檢察官如不服本判決應於收受本判決後20日內向本院提出上訴書
，其未敘述上訴理由者並得於提起上訴後20日內向本院補提理由
書(但應受刑事妥速審判法第9條第1項各款規定之限制) 。
本件被告不得上訴。
　　　　　　　　　　　　　　　　　　　書記官  謝麗首
中　　華　　民　　國　　111 　年　　6 　　月　　23　　日